【裁判字號】    94,交簡上,271
【裁判日期】    950221
【裁判案由】    過失傷害
【裁判全文】
臺灣高雄地方法院刑事判決           94年度交簡上字第271號
上  訴  人  臺灣高雄地方法院檢察署檢察官
被      告  甲○○
上列上訴人因被告過失傷害案件，不服本院交通法庭中華民國94
年10月31日94年度交簡字第2736號簡易判決（聲請簡易判決處刑
案號：94年度偵字第9149號），提起上訴，本院管轄之第二審合
議庭判決如下：
    主  文
上訴駁回。
    事  實
一、甲○○考領有普通小型車駕駛執照，於民國93年9 月14日下
    午3 時35分許，駕駛車牌號碼7512-JM 號自用小客車，沿高
    雄市○○路由東往西方向行駛，途經該路與正心街之無號誌
    交岔路口，理當注意汽車行駛至無號誌交岔路口，應減速慢
    行，作隨時停車之準備，及車輛行駛時，駕駛人應注意車前
    狀況，隨時採取必要之安全措施，而當時天候陰、日間自然
    光線、柏油路面無缺陷、道路無障礙物、視距良好，並無不
    能注意之情事，詎甲○○竟疏未注意及此，即貿然通過上開
    交岔路口，適有丙○○騎駛車牌號碼J99-989 號重型機車，
    由正心街由南往北方向行駛，也行經同一交岔路口，亦疏未
    注意車前狀況而未及時採取必要之安全措施，且另又疏未注
    意正心街係屬支線道，於行經交岔路口時，應暫停讓屬幹線
    道之立文路上車輛先行，甲○○所駕小客車之左前車頭部位
    ，遂與丙○○所騎機車之右側車身部位發生碰撞，丙○○因
    而人車倒地，致受有右腳背腳踝重度擦破傷併血腫3.4x4 公
    分、左腳背重度擦破傷併血腫4x 4公分、左膝重度挫傷併血
    腫5.6x 5公分之傷害。甲○○於肇事後留在事故現場向前來
    處理之警員坦承肇事，並願接受裁判。
二、案經丙○○訴由臺灣高雄地方法院檢察署檢察官偵查後，聲
    請逕以簡易判決處刑。
    理  由
壹、程序方面
    被告甲○○同意證人即告訴人丙○○於警詢中之陳述，及卷
    附高雄市政府交通大隊交通事故談話紀錄表、道路交通事故
    現場圖、道路交通事故調查表 (一)、 (二)、穎川醫院93年
    9 月14日、94年8 月31日診斷證明書，均得作為證據，本院
    審酌前開證人於警察局所為陳述及前開書面作成時之狀況，
    俱認為適當，依刑事訴訟法第159 條之5 第1 項，應有證據
    能力。
貳、實體方面
一、訊據被告對其曾於上開時地，駕駛車牌號碼7512-JM 號自用
    小客車與告訴人所騎駛之車牌號碼J99-989 號重型機車發生
    碰撞，且告訴人並因而人車倒地受有傷害等節坦承，另並自
    陳：我行經事故發生路口時之時速為40至50公里之間，我承
    認對於本案車禍事故之發生有所過失，但告訴人未注意車前
    狀況即突然自支線道衝出，方為本案車禍事故之主因等語。
    經查：
(一)被告之首揭自白，核與證人即告訴人於警詢中之陳述大致相
    符，此外，並有道路交通事故現場圖、道路交通事故調查表
    (一)、 (二)、 穎川醫院93年9 月14日、94年8 月31日診斷
    證明書各1 份、現場照片11張在卷可稽，足認被告之自白合
    於事實，可堪採信，被告於駕駛自用小客車沿立文路由東往
    西方向行駛、途經該路與正心街之無號誌交岔路口之際，因
    疏未注意減速慢行至隨時可以停車之程度，且復疏未注意車
    前狀況，致與刻由告訴人沿正心街由南往北方向騎駛、適亦
    行經同一交岔路口之重型機車發生碰撞，且告訴人並因而人
    車倒地，受有右腳背腳踝重度擦破傷併血腫3.4x4 公分、左
    腳背重度擦破傷併血腫4x 4公分、左膝重度挫傷併血腫5.6x
    5 公分等傷害，至堪認定。
(二)依卷附道路交通事故現場圖及現場照片以觀，立文路單向路
    寬為8.8 公尺，並以標線劃分有快、慢2 車道，另正心街之
    單向路寬則僅為5.8 公尺，且另無區○○○○○道之標線，
    是以二者相較，自應以路面明顯較寬、復劃分有快、慢車道
    之別之被告行駛立文路為幹線道，至告訴人行駛之正心街則
    應為支線道（最高法院84年度台上字第1635號判決意旨參照
    ），也應予指明。
(三)汽車行駛至無號誌之交岔路口時，應減速慢行，作隨時停車
    之準備；又車輛行駛時，駕駛人應注意車前狀況，隨時採取
    必要之安全措施；道路交通安全規則第93條第1 項第2 款、
    第94條第3 項分別規定甚明。被告於上開時、地駕車，本應
    遵守上述交通安全規則之規定，且依卷附道路交通事故調查
    報告表 (一) 所載，本案車禍事故發生當時天候陰、日間自
    然光線、柏油路面無缺陷、道路無障礙物、視距良好等情狀
    ，並無不能注意之情事，被告竟疏未注意減速慢行至隨時可
    以停車之程度，且復疏未車前狀況，即貿然進入事故發生路
    口，致與告訴人所騎機車發生碰撞而肇事，被告自有過失。
    至車輛行之交岔路口，支線道車應暫停讓幹線道車先行，道
    路交通安全規則第102 條第1 項第2 款也規定甚明。告訴人
    行駛之正心街為支線道，且本案車禍事故發生當時並無不能
    注意之情事，均業如前述，則告訴人對於本案車禍事故之發
    生，自亦具有疏未讓幹線道車先行與疏未注意車前狀況等過
    失（依卷附高雄市政府警察局交通大隊事故談話紀錄表所載
    ，告訴人自陳碰撞前之時速約為40至50公里而未停止，且其
    未發現被告之車輛），且其中未讓幹線道車先行之過失，因
    顯然違背路權劃分之規定，更為本案車禍事故之主要肇因至
    明，是以被告關於告訴人突然自支線道衝出方為本案車禍事
    故主因之所辯，亦屬可採。末本案事故經檢察官送請高雄市
    政府交通局車輛行車事故鑑定委員會鑑定結果，亦同認告訴
    人支線道車未讓幹線道車先行為肇事主因，被告行經無號誌
    交岔路口未減速慢行為肇事次因，有該會於94年6 月23日出
    具之第940622號鑑定意見書附卷可按。此外，告訴人之各該
    傷勢確導因於本案車禍事故，亦已認明如前，是以被告之過
    失駕車行為與告訴人之受傷結果間，乃具有相當因果關係至
    明。
(四)綜上所述，本案事證已臻明確，被告因駕車過失致告訴人於
    傷之犯行，至堪認定。
二、核被告所為，係犯刑法第284 條第1 項前段之過失傷害罪。
    又被告於肇事後留在事故現場向前來處理之警員坦承肇事，
    並願接受裁判乙情，為兩造所不爭執，且由卷附高雄市政府
    交通大隊交通事故談話紀錄表所示：被告於車禍發生後，旋
    即在事故發生現場製作談話紀錄一節，亦可推之，是以被告
    對於未經發覺之犯罪自首而接受裁判，應依刑法第62條前段
    之規定，減輕其刑。原審審酌本案車禍事故主為告訴人之過
    失所致，且被告迄未與告訴人達成和解與告訴人所受傷勢等
    情狀，依刑事訴訟法第449 條第1 項、第3 項，刑法第284
    條第1 項前段、第41條第1 項前段、第62條前段，罰金罰鍰
    提高標準條例第1 條前段、第2 條，逕以簡易判決量處被告
    拘役20日，併諭知如易科罰金，以銀元300 元折算1 日。本
    院另並斟酌被告於本院審理中已能坦承過失犯行，犯後態度
    尚可，認原審認事用法均無違誤，量刑亦稱妥適，檢察官依
    告訴人之請求，提起上訴指摘原審量刑過輕，為無理由，應
    予駁回。
據上論斷，依刑事訴訟法第455 條之1 第1 項、第3 項、第368
條，判決如主文。
本案經檢察官乙○○到庭執行職務。
中    華    民    國    95    年    2     月    21    日
                    交通法庭  審判長法  官  徐美麗
                                    法  官  楊淑珍
                                    法  官  莊珮吟
以上正本證明與原本無異。
本判決不得上訴。
中    華    民    國    95    年     2    月    21    日
                                    書記官  蔡妮君
附錄本案所犯法條：
刑法第284條第1項(過失傷害罪)
因過失傷害人者，處6 月以下有期徒刑、拘役或500 元以下罰金
，致重傷者，處1 年以下有期徒刑、拘役或500 元以下罰金。


司法院資訊處製作；財團法人民間司法改革基金會備份。
